【裁判字號】    95,台上,810
【裁判日期】    950426
【裁判案由】    返還價金等
【裁判全文】
最高法院民事判決              九十五年度台上字第八一０號
    上  訴  人  甲○○
                乙○○
    共      同
    訴訟代理人  徐盛國律師
    被 上訴 人  中城房屋仲介有限公司
    法定代理人  庚○○
    被 上訴 人  戊○○
    共      同
    訴訟代理人  蕭慶賢律師
    被 上訴 人  己○○
    訴訟代理人  林春榮律師
    被 上訴 人  丙○○
                丁○○
上列當事人間請求返還價金等事件，上訴人對於中華民國九十三
年十一月二十四日台灣高等法院台中分院第二審判決（九十三年
度上字第一四九號），提起上訴，本院判決如下：
    主  文
原判決除假執行部分外廢棄，發回台灣高等法院台中分院。
    理  由
本件上訴人主張：伊於民國九十一年一月二十八日經被上訴人中
城房屋仲介有限公司（下稱中城公司）之職員即被上訴人戊○○
、己○○之仲介，向被上訴人丙○○、丁○○購買其所有坐落台
中市○○區○○段第一一０－九地號及第一一０－一九地號建地
所有權全部，價金共計新台幣（下同）一千一百萬元。嗣伊付清
價金取得系爭土地所有權向主管機關申請建造執照時，始知系爭
土地雖面寬七公尺，惟須留設寬三公尺之防火間隔（下稱防火巷
），致僅有七分之四之土地可供建築使用。丙○○、丁○○交付
之土地既不能全部供為建築使用，自有物之瑕疵及不完全給付情
形，應依物之瑕疵擔保或不完全給付債務不履行之法律關係，減
少價金二百三十一萬九千一百七十元或賠償同額之損害。又戊○
○及己○○明知系爭土地須留設三公尺寬之防火巷，僅能建築面
寬四公尺之房屋，竟隱瞞而仲介伊買受，顯然違背與伊間之仲介
契約並構成侵權行為，應與中城公司對伊負連帶賠償責任等情，
求為命丙○○、丁○○給付伊二百三十一萬九千一百七十元並加
付法定遲延利息；及命中城公司、戊○○、己○○連帶給付伊二
百三十一萬九千一百七十元並加付法定遲延利息；暨上開二項給
付，其中一人已為給付，其他之人於給付範圍內免為給付之判決
（上訴人逾上開金額及其利息之請求，業受敗訴判決確定，不予
贅）。
被上訴人丙○○、丁○○則以：建築技術規則建築設計施工編規
定，新建之房屋均需留設防火巷，其留設乃基於公益上之目的，
不能指為瑕疵。況系爭土地之建蔽率為百分之六十，其餘百分之
四十需做為法定空地，該法定空地之面積與應留設之防火巷面積
相差無幾，留設防火巷並未使系爭土地可供建築之面積減少，自
不得謂防火巷之留設係屬系爭土地之瑕庛等語。被上訴人中城公
司、戊○○、己○○亦以：戊○○及己○○並未隱瞞系爭土地需
留設三公尺寬之防火巷，僅能建築面寬四公尺之房屋之事實。況
留設防火巷後，系爭土地可供建築之面積並未減少，自無存在物
之瑕疵情事等語，資為抗辯。
原審廢棄第一審所為上訴人勝訴部分之判決，改判駁回其訴，係
以：上訴人就其主張之事實，固據提出不動產買賣契約書、土地
登記謄本等件為證。但查對於住宅區土地之利用，例如建築面積
、容積率、基地深度、房屋間隔等事項，法規均有一定限制，此
項限制乃基於公共安全、都市景觀等公益上考量，不能指為瑕疵
。建築技術規則建築設計施工編第一百十條第二款規定，防火構
造建築物，除基地二面以上臨接寬度四公尺以上之道路或臨接深
度四公尺以上之永久性空地者外，於市地重劃地區，應由直轄市
、縣（市）政府規定整體性防火間隔，其淨寬應在三公尺以上，
並應接通道路，即為此項限制之一種。系爭土地坐落台中市第七
期市地重劃地區，於建築房屋時既係依上開法條之規定留設寬度
三公尺之防火巷，自不能指其留設係屬物之瑕疵。況防火巷之面
積可做為法定空地之面積，系爭土地之百分之四十應做為法定空
地，而應留設之防火巷之面積與法定空地之面積相差無幾，系爭
土地留設防火巷後並未使可供建築之面積減少，自無瑕疵。上訴
人主張系爭土地有物之瑕疵，應減少價金二百三十一萬九千一百
七十元，依物之瑕疵擔保之法律關係請求丙○○、丁○○給付上
開金額並加付法定遲延利息，為無理由，不應准許。次查上訴人
乙○○與被上訴人中城公司所訂立之買賣議價委託書並未約定中
城公司須調查系爭土地法令上之使用限制或須否留設防火巷等事
項，不動產經紀業管理條例亦未規定經紀人員在執行業務過程中
，應調查土地於建築房屋時須否留設防火巷並向買受人報告，中
城公司、戊○○、己○○對上訴人自不負調查系爭土地是否應留
設防火巷之契約上義務。又乙○○與中城公司訂約時，乙○○或
上訴人甲○○並未表明系爭土地須可建築面寬七公尺之房屋，伊
始願買受之意思，中城公司、戊○○、己○○亦無向上訴人二人
表示系爭土地可建築面寬七公尺之房屋之情事，該土地僅能建築
面寬四公尺之房屋，復不能認屬物之瑕疵，中城公司、戊○○、
己○○自無庸對上訴人負侵權行為損害賠償責任。上訴人主張中
城公司、戊○○、己○○應負違約及侵權行為責任，請求渠等三
人連帶給付伊二百三十一萬九千一百七十元並加付法定遲延利息
，為無理由，亦不應准許等詞，為其判斷之基礎。
查上訴人起訴請求丙○○、丁○○給付部分，係主張：丙○○、
丁○○交付之系爭土地，有七分之三須留設為防火巷而不能供建
築使用，渠等二人顯有不完全給付及交付瑕疵物之情形，伊得依
瑕疵擔保之規定請求減少價金，並得依不完全給付債務不履行之
法律關係請求賠償相當於價差金額之損害等語（見一審卷第一宗
六、七頁）。原審僅認上訴人不得依物之瑕疵擔保之規定請求減
少價金，就上訴人能否依不完全給付債務不履行之法律關係請求
丙○○、丁○○賠償，則未於判決書理由項下記載其取捨之意見
，遽予駁回上訴人對於丙○○、丁○○之訴，已有判決不備理由
之違法。次按居間人關於訂約事項，應就其所知，據實報告於各
當事人；以居間為營業者，關於訂約事項，有調查之義務；經紀
業因經紀人員執行仲介業務之故意或過失致交易當事人受損害者
，該經紀業應與經紀人員負連帶賠償責任。民法第五百六十七條
及不動產經紀業管理條例第二十六條第二項分別定有明文。己○
○於事實審自認：上訴人有向伊表示系爭土地要蓋七公尺寬，伊
跟他說蓋七公尺寬沒有問題等語（見同上卷二二七頁）；戊○○
亦自認：伊跟上訴人說系爭土地可以全部都蓋滿等語（見同上卷
一一三、二二八頁）。系爭土地面寬七公尺，須留設三公尺寬之
防火巷，僅能建築面寬四公尺之房屋，為原審認定之事實。己○
○及戊○○既向上訴人表示系爭土地可以蓋滿面寬七公尺之房屋
，而實際上須留設三公尺寬之防火巷，僅能建築面寬四公尺之房
屋，則能否謂己○○、戊○○就訂約事項業已盡其調查之義務，
而無故意或無過失，且上訴人未受損害，不得依上開法條之規定
請求中城公司、己○○、戊○○負連帶賠償責任，不無研求之餘
地。原審遽將上訴人對中城公司、己○○、戊○○之訴駁回，亦
有未洽。上訴論旨，指摘原判決違背法令，求予廢棄，非無理由
。
據上論結，本件上訴為有理由。依民事訴訟法第四百七十七條第
一項、第四百七十八條第二項，判決如主文。
中    華    民    國  九十五  年    四    月  二十六  日
                      最高法院民事第一庭
                          審判長法官  林  奇  福
                                法官  陳  國  禎
                                法官  陳  重  瑜
                                法官  劉  福  聲
                                法官  葉  勝  利
      本件正本證明與原本無異
                                      書  記  官
中    華    民    國  九十五  年    五    月    八    日
                                                      Ｋ


司法院資訊處製作；財團法人民間司法改革基金會備份。
